臺北高等行政法院判決
　　　　　　　　　　　　　　　　　　 93年度訴字第02943號
　　　　　　　　　　　　　　　.
原　　　告　台灣永麗股份有限公司
代　表　人　甲○○
訴訟代理人　丙○○
被　　　告　臺北縣政府
代　表　人　乙○○代理縣長）.
訴訟代理人　丁○○
上列當事人間因食品衛生管理法事件，原告不服行政院衛生署中
華民國93年7月30日衛署訴字第0930001738號訴願決定，提起行
政訴訟。本院判決如下：
　　主  文
原告之訴駁回。
訴訟費用由原告負擔。
　　事  實
一、事實概要：
    原告代理銷售之「肯寶纖塑茶」食品，其品名「肯寶纖塑茶
    」，其包裝外盒標示「由於非藥物，所以飲用不受療程限制
    ，不會有厭食感…身材維護」、「維持健康標準身材」等整
    體表現涉及誇大不實、易使人誤解之詞句，於92年8月29日
    為屏東縣衛生局在屏東市○○路72號「康是美藥妝店」查獲
    ，函移被告所屬衛生局查處，經該衛生局查證屬實，被告乃
    以原告違反食品衛生管理法第19條第1項規定，爰依同法第
    32 條第1項及第29條第1項第3款規定，於92年12月4日以北
    府衛食字第0920047004號行政處分書，處原告新台幣（下同
    ）3 萬元罰鍰，並限於93年2月1日前回收市售該違規食品改
    善。原告不服，提起訴願，亦遭駁回，遂向本院提起本件行
    政訴訟。
二、兩造聲明：
　　(一)原告聲明：
      1.訴願決定及原處分均撤銷。
      2.訴訟費用由被告負擔。
　　(二)被告聲明：
      1.駁回原告之訴。
      2.訴訟費用由原告負擔。
三、兩造爭點：
    被告認原告代理銷售之「肯寶纖塑茶」包裝外盒標示之整體
    表現涉及誇大不實、易使人誤解之詞句，違反食品衛生管理
    法第19條第1項規定，依同法第32條第1項及第29條第1項第3
    款規定，處以原告罰鍰3萬元，並限期回收市售該違規食品
    改善之處分，是否有據？
四、兩造陳述：
　　(一)原告主張：
      原告代理銷售之之「肯寶纖塑茶」產品，其品名肯寶纖塑
      茶，外盒標示「由於非藥物，所以飲用不受療程限制，不
      會有厭食感…身材維護」與「維持健康標準身材」詞句，
      整體表現涉及誇大易生誤解一案似屬過當。蓋衛生署發布
      之衛署食字00000000字號第二、詞句未涉及醫藥效能但涉
      及虛偽誇張或易生誤解：(三)涉及改變身體外觀者：例句：
      豐胸。預防改善乳房下垂。減肥。塑身。增高。使頭髮烏
      黑。延遲衰老。防止老化。改善皺紋。美白。而本件系爭
      商品所標示之「纖塑」、「維持健康標準身材」，並非動
      詞，沒有改變外觀之意涵，應無法解釋為誇大；至於「非
      藥物飲用不受療程限制不會有厭食感」，這本是屬食品級
      之茶飲料的基本常識，並不涉及誇大，乃事實上之描述。
      為使產品在眾多同質性產品中獲得消費者青睞，諸如此類
      的文字美化行為，應為正常且合理的行銷語言，並無提供
      給消費者不實甚至錯誤的訊息，僅使消費者了解產品的安
      全與優點云云。
　　(二)被告主張：
      1.本件原告代理銷售之「肯寶纖塑茶」產品，其品名為「
        肯寶『纖塑』茶」，且其包裝外盒又標示「由於非藥物
        ，所以飲用不受療程限制，不會有厭食感…身材維護」
        與「維持健康標準身材」等文詞，其整體表現易使消費
        者誤認以為食用「肯寶纖塑茶」，即可維持健康標準身
        材，原告以隱喻或暗示方式表達食用「肯寶纖塑茶」為
        具有減肥、塑身效能，其違規事實，應可認定，本府依
        法予以處分，並無不合。
      2.原告既經營食品業，自應遵守食品標示相關規定約束，
        而不得有使人易生誤解誇大之品名及包裝標示詞句，原
        告於出貨時即未做好正確品名及標示詞句確認工作，致
        誤導影響消費者認知及權益，其違規事實，洵堪認定，
        故應駁回原告之訴，以維法紀，並保障消費者獲得正確
        資訊，維護健康權利等語。
　　理  由
一、按對於食品…所為之標示、宣傳或廣告，不得有不實、誇張
    或易生誤解之情形；食品、食品添加物、食品器具、食品容
    器、食品包裝或食品用洗潔劑，經依第24條規定抽查或檢驗
    者，由當地主管機關依抽查或檢驗結果為下列之處分：三、
    標示違反第17條…規定者，應通知限期回收改正；違反第19
    條第1項規定者，處新臺幣3萬元以上15萬元以下罰鍰，食品
    衛生管理法第19條第1項、第29條第1項第3款前段及第32條
    第1項前段各定有明文。又衛生署88年7月31日衛署食字第
    00000000號公告之「食品廣告標示詞句涉及虛偽、誇張或醫
    藥效能之認定表」，該表記略以，二、詞句未涉及醫藥效能
    但涉及虛偽誇張或易生誤解：(三)涉及改變身體外觀者：例句
    ：…減肥、塑身…。
二、本件原告主張「纖塑」「維持健康標準身材」並非動詞，沒
    有改變外觀之意涵，應無法解釋為誇大；至於「非藥物飲用
    不受療程限制不會有厭食感」，這本是屬食品級之茶飲料的
    基本常識，並不涉及誇大，乃事實上之描述云云，惟其主張
    為被告所否認。被告則稱，原告以隱喻或暗示方式表達食用
    「肯寶纖塑茶」為具有減肥、塑身效能，其違規事實，應可
    認定等語，資為爭議。
三、經查，本件原告代理銷售之「肯寶纖塑茶」食品，其品名為
    「肯寶纖塑茶」，且其包裝外盒又標示「由於非藥物，所以
    飲用不受療程限制，不會有厭食感…身材維護」、「維持健
    康標準身材」等文詞，業據被告陳述綦詳，為原告所不否認
    （見本件94年8月18日言詞辯論筆錄第2頁），且有「肯寶纖
    塑茶」之外包裝置於本案卷之證物袋可證；其整體表現，客
    觀上易使消費者誤認為食用「肯寶纖塑茶」，即可維持健康
    標準身材；原告其以隱喻、暗示之方式，表達「肯寶纖塑茶
    」具有減肥、塑身之效用，足可認定。原告主張其標示之文
    詞不涉及誇大，乃事實上之描述云云，無非卸責之詞，不足
    為採。
四、從而，被告以原告代理銷售之「肯寶纖塑茶」包裝外盒標示
    之整體表現涉及誇大不實、易使人誤解之詞句，違反食品衛
    生管理法第19條第1項規定為由，依同法第32條第1項及第29
    條第1項第3款規定，科處原告罰鍰3萬元，並限期回收市售
    該違規食品改善之處分，於法並無違誤。訴願決定遞予維持
    ，亦無不合。原告徒執前詞，訴請撤銷，為無理由，應予駁
    回。
據上論結，本件原告之訴為無理由，依行政訴訟法第98條第3項
前段，判決如主文。
中　　華　　民　　國　　94　　年　 　8　　月　 25  　 日
                       第二庭審判長法  官　鄭忠仁
                                   法  官  楊莉莉
                                   法  官  蕭忠仁
上為正本係照原本作成。
如不服本判決，應於送達後20日內，向本院提出上訴狀並表明上
訴理由，如於本判決宣示後送達前提起上訴者，應於判決送達後
20日內補提上訴理由書（須按他造人數附繕本）。
中　　華　　民　　國　　94　　年　 　8　　月　 25  　 日
    　　  　　　　　　　    　     書記官  蕭純純
